臺灣臺北地方法院刑事裁定　　　　　　　　　　　　　九十二年度自字第六四八號
　　自　訴　人　乙○○
　　代　理　人　莊榮兆
　　被　　　告　甲○○
右列被告因偽造文書案件，經自訴人提起自訴，本院裁定如左：
    主  文
自訴駁回。
    理  由
一、本件自訴意旨略以：被告甲○○於臺灣高等法院九十年度上更二字第一○三號審
    理中受案外人簡源鑫之委任，擔任該案之辯護人。被告為替委任人簡源鑫脫罪，
    明知不實之事項，故意登載於其業務做成之文書於民國九十二年五月二十九日（
    九十年度上更二字第一○三號）所撰刑事答辯狀中捏詞辯稱：（一）「另龍纖股
    份有限公司於七十九年十二月三日經股東會議決增資二千萬元，自訴人趁此之便
    ，將自己之股份擅自填載增加至四千股，惟因當時公司資金不足故未能完成增資
    手續，迄至八十二年為止公司並無增資完成之事實，當時亦無資金之挹注可言，
    更無自訴人出資之餘地」，然龍纖股份有限公司於七十九年十二月間由被告簡源
    鑫具文向「臺灣省政府建設廳」申請「增資、組織及修正章程」之變更，而簡源
    鑫所檢呈「七十九年十二月十九日變更登記申請」卷，可以發現該公司資本總額
    為新臺幣（下同）二千六百萬元，分為二萬六千股，而原公司股東計有六人，即
    自訴人乙○○及簡源鑫、蕭麗華、簡清追、簡秋琴、簡源森，然簡源鑫將其投資
    額之一百萬元讓與其子簡連成，此有載明：「同意原股東簡源鑫投資本公司新台
    幣一百萬元整讓與新股東簡連成承受」之「同意書」、簡連成之「
    該公司之「股東名冊」可稽，且七十九年十二月十九日變更登記申請卷，為簡源
    鑫偽造文書案之卷證。又八十年三月十三日簡源鑫、蕭麗華（後更名為蕭瑀）即
    以七十九年十二月三日股東會取得龍纖股份有限公司董事身分及簡源森以監事身
    分向華南銀行新莊分行辦理設定貸款二仟五百萬元鉅款，並於放款前親自對保，
    並提出龍纖股份有限公司「七十九年十二月三日章程」、「七十九年十二月三日
    董事監察人共六人名單」、「七十九年十二月三日股東共七人名冊」、「七十九
    年十二月三日股東同意書」「七十九年十二月三日股東會記錄」、「七十九年十
    二月三日董事會議事錄」，此有蕭瑀偽造文書案（九十年上訴字第二九九七號）
    ，臺灣高等法院查證華銀（九十）華莊放字第一二五號函覆可證，又該函說明二
    ：該公司董監事簡源鑫、蕭麗華及簡源森於八十年一月十三日簽具連保書金額五
    千萬元正，並由簡源鑫、蕭麗華簽具授信約定書為借據上保證人，均證明於七十
    九年十二月十九日龍纖股份有限公司已向經濟部完成變更登記，自訴人乙○○業
    已取得股東與董事身分之真正。（二）另捏詞「、、、另就龍纖股份有限公司於
    七十九年十二月三日經股東會決議增資二千萬元此部份增資之程序，經濟部商業
    司分別於八十一年八月三十一日、八十一年九月十六日二度來函要求補足增資二
    千萬元，否則將公司登記註銷，於是被告（指簡源鑫）獨立於八十二年四月十七
    日匯入二千萬於公司戶頭，以回覆經濟部商業司之要求云云」。然經濟部中部辦
    公室「龍纖股份有限公司」設立登記卷中，明明無任何指摘龍纖公司七十九年十
    二月十九日增資不實之資料。查：一、經濟部商業司八十一年八月三十一日來函
    經（八一）字第一一七四三六號函該略稱：「主旨：貴公司申請增資、修正章程
    、遷址變更登記乙案，請於文到一個月內補正或申復，逾期即予退件，復請查照
    。說明一、依據台灣省政府建設廳八十一年八月十日第二九八一八○號函辦理。
    二、貴公司委託之簽證會計師謝醒醉業經財政部八十一年七月二十四日（八一）
    會懲字第○○九五七號函停止執行業務在案，請另行委託其他會計師重新查核，
    另貴公司八十年七月十六日董事會決議八十一年七月二十八日為增資基準日，應
    編制該日之資產負債表。三、變更登記事項卡第七、八項核與原登記不符，請予
    替委任人脫罪，不擇手段將明知為不實之事項，故意登載於業務上做成文書，並
    向臺灣高等法院刑事庭提出而行使，因認被告所為係犯刑法第二百十五、第二百
    十六條行使業務登載不實文書罪嫌云云。
二、按法院或受命法官於自訴案件第一次審判期日前訊問及調查結果，如認為案件有
    刑事訴訟法第二百五十二條第十款犯罪嫌疑不足之情形者，得以裁定駁回其自訴
    ，同法第三百二十六條第三項定有明文。次按，刑法第二百十五條係規定從事業
    務之人，明知為不實之事項，而登載於其業務上作成之文書，足以生損害於公眾
    或他人者，處三年以下有期徒刑、拘役或五百元以下罰金；是該登載之行為人須
    主觀上確知所登載事項為不實在，卻仍故意登載於業務上作成之文書者，始得以
    該罪論處，若行為人主觀上認該事項為真實，縱使出於過失，仍不能論以該罪。
三、經查，自訴人以案外人簡源鑫涉犯偽造文書罪嫌而提起自訴，並由臺灣高等法院
    以九十年度上更（二）字第一０三號刑事案件審理中，而被告甲○○為律師並於
    該案件中受案外人簡源鑫委任為選任辯護人，於九十二年五月二十六日且以該案
    被告簡源鑫之選任辯護人名義提出答辯狀一紙，其內確載有如前述自訴意旨（一
    ）、（二）所示內容等情，固據本院調閱該刑事案卷審核屬實，然而，關於如自
    訴意旨（一）所示該部分，業據案外人簡源鑫於該案九十二年四月二十八日訊問
    期日即供稱：「自訴人（即本案自訴人乙○○）沒有錢投資...，迄八十一年公
    司擴充設備要向銀行貸款要附股東名冊時才發現自訴人為龍纖公司股東並偽造會
    議記錄... 」等語，在九十二年四月二十三日案外人即該案被告簡源鑫以自己名
    義所提出之答辯狀中，案外人簡源鑫亦一再陳稱龍纖公司七十九年股東名冊係自
    訴人利用職務之便自行申請股東名冊等情，已可見案外人簡源鑫在本案被告以答
    辯狀登載此部分內容前，已一再供陳此旨，則被告既非親身經歷該事件之人，其
    基於案外人簡源鑫之受任人身分，依案外人簡源鑫所表明之事實撰寫此答辯意旨
    ，自難認其主觀上有何足以明知此為不實事項之情形；其次，關於自訴意旨（二
    ）所示部分，被告所撰寫龍纖公司七十九年十二月三日經股東會決議增資二千萬
    元之增資程序，曾經經濟部商業司分別於八十一年八月三十一日、八十一年九月
    十六日二度來函要求補足增資二千萬元一事，觀諸自訴人所指訴之內容，既已表
    明其中經濟部商業司八十一年九月十六日經（八一）商字第一一九一○三號函文
    內容為：「主旨：貴公司申請增資、修正章程、遷址變更登記乙案，請於文到一
    個月內補正或申復，逾期即予退件，復請查照。說明一、復貴公司八十一年九月
    三日申請書。二、貴公司八十年七月十六日董事會決議股款限於八十一年七月二
    十六日，惟貴公司之增資股款均未於七月二十六日繳，請予說明」，並經本院調
    閱該案卷審核屬實，有該函文影本各一份在卷可佐，足見經濟部商業司確曾以函
    文要求龍纖公司補正增資程序所需之增資股款，亦難認被告此部分撰寫內容係不
    實，至於此是否足為認定龍纖公司七十九年十二月十九日之增資係不實一事，要
    係被告基於該案被告簡源鑫之選任辯護人身分進而據為有利該案被告簡源鑫之辯
    護，更無從謂被告所為係明知為不實事項，卻仍登載於其業務上所作成之業務文
    書即前開答辯狀內。因之，以自訴人所自訴之內容，被告犯罪嫌疑顯有不足，依
    照前開規定意旨及說明，本件自訴應予駁回。
據上論結，應依刑事訴訟法第三百二十六條第三項、第二百五十二條第十款，裁定如
主文。
中　　　華　　　民　　　國　　九十三　　年　　　三　　　月　　二十九　　日
                                      臺灣臺北地方法院刑事第十六庭
                                          審判長  法  官  劉嶽承
                                                  法  官  王幸華
                                                  法  官  林麗真
右正本證明與原本無異
如不服本裁定應於送達後五日內向本院提出抗告狀
                                                  書記官  張汝琪
中　　　華　　　民　　　國　　九十三　　年　　　三　　　月　　 三十  　 日
